臺北高等行政法院簡易判決　　　　　　　　　　　　　　　九十年度簡字第一四號
　　　　　　　　　　　　　　　.
　　原　　　告　甲○○○○○○.
　　被　　　告　台北市稅捐稽徵處
　　代　表　人　乙○○處長）.
　　訴訟代理人　丙○○
　　　　　　　　丁○○
右當事人間因營業稅事件，原告不服財政部中華民國九十年一月三日台財訴第000
0000000號訴願決定，提起行政訴訟，本院判決如左：
　　主  文
原告之訴駁回。
訴訟費用由原告負擔。
　　事  實
一、事實概要：
  原告係經營理髮業之營業人，經被告機關所屬中北分處核定按查定銷售額方式課徵
  營業稅。被告中北分處按「營業稅特種稅額查定辦法」規定，派員實地訪查後，核
  實查定原告每月之銷售額應為新台幣（下同）九八一、七六○元，其計算過程如下
  ：洗髮：3（人）Ｘ10（次）Ｘ160（元）Ｘ26（天）=124,800元；燙髮：3(人) Ｘ
  4(次)Ｘ2，000（元）Ｘ26（天）=624,000元；剪髮：2（人）Ｘ8（次）Ｘ560（元
  ）Ｘ26(天)=232,960 元合計：981,760元。依據上述查定之月銷售額，並按百分之
  一稅率核定八十九年七月至九月營業稅分別為九八一八元、九八一八元、八一四八
  元（因九二一地震減五日營業稅），合計二七、七八四元，原告不服，申請復查，
  未獲變更，提起訴願，亦遭駁回，遂向本院提起行政訴訟。
二、原告之聲明及陳述：
  (一)聲明：撤銷原處分及訴願決定。
  (二)陳述：
    1.原告對於被告適用營業稅法第十三條第一項、第二十三條、第四十條第一項、
      同法施行細則第十條第一款、營業稅特種稅額查定辦法第六條第八款等規定計
      算營業稅額並無異議。
    2.原處分及訴願決定書係引用被告所屬中北分處依據首揭「營業稅特種稅稅額查
      定辦法」，派員在原告現場實地查訪後，予以核定稅額，其具有以下瑕疵：
      (1)被告計算期間為每日全天人次數，應調閱被告訪查時間為何時段，為全日或
        僅為幾分鐘，再全日觀察中，每位工作人員工作包括洗髮、燙髮、剪髮等，
        依工作時間分配，亦應無可能。
      (2)又被告機關謂工作人員每月工作廿六天亦顯然不實，蓋依勞基法規定，工作
        人員每月至少休六日，另事假、病假及其他例假亦皆不必上班，被告機關竟
        以每月每人僅休四天工作廿六日核計，顯然不可採，確與事實有間，難令甘
        服。
      (3)同時，依該辦法規定，被告應依實際營業情形分業查定每月銷售額，則被告
        僅憑「一時」查定，即推定一天營業額，再推定為一年營業額，並未區分營
        業額淡旺月份，顯與該「查定辦法」的規定有違，被告應重新依「營業稅特
        種稅額查定辦法」，另行查定實際營業額。
    3.被告對於原告八十八年七月至九月之營業額是否有高達二、七七八、四○○元
      ，並未盡其應盡之舉証責任。依行政法院七十五年判字第一五四四號、七十五
      年判字第六八一號判例，原處分顯屬違法。
    4.被告之處分不僅有權力濫用之違法，亦有違行政程序法第六條平等原則之規定
      ，更有違信賴保護原則。
三、被告之聲明及陳述：
  (一)聲明：駁回原告之訴。
  (二)陳述：
    1.按營業稅法第十三條第一項規定：「小規模營業人及其他經財政部規定免予申
      報銷售額之營業人，其營業稅稅率為百分之一。」同法第二十三條：「農產品
      批發市場之承銷人、銷售農產品之小規模營業人、小規模營業人及其他經財政
      部規定免予申報銷售額之營業人，除申請按本章第一節規定計算營業稅額並依
      第三十五條規定申報繳納者外，就主管稽徵機關查定之銷售額按第十三條規定
      之稅率計算營業稅額。」營業稅法第四十條第一項、第三項：「依第二十一條
      規定，查定計算營業稅額之典當業及依第二十三條規定，查定計算營業稅額之
      營業人，由主管稽徵機關查定其銷售額及稅額，每三個月填發繳款書通知繳納
      一次。前二項查定辦法，由財政部定之。」營業稅法施行細則第十條第一款：
      「本法稱其他經財政部規定免予申報銷售額之營業人，指左列營業性質特殊之
      營業人：一、理髮業。」營業稅特種稅額查定辦法第六條：「營業人經營左列
      業別者，主管稽徵機關應依實際營業情形分業查定，其每月銷售額之計算方法
      或公式如左：‧‧‧八、理髮業：(一)理髮業：每月銷售額＝工作人數Ⅹ每人
      每日平均工作量Ⅹ單價Ⅹ（30日─公休日數）如有兼營按摩、指壓、油壓、臉
      部保養、髮型設計等服務，及兼售洗髮水、洗髮精等均應照實際收費合併計算
      。(二)  美容業：每月銷售額＝工作人數Ⅹ每人每日平均工作量Ⅹ單價Ⅹ（30
      日─公休日數）如屬洗髮、電（燙）髮、剪髮比照理髮業計算，其他按摩美容
      、臉部保養、新娘化粧、髮型設計等服務，以及銷售洗髮水、洗髮精等，均應
      照實際收費合併計算。」
    2.查原告係經營理髮業之營業人，系爭期間之銷售額，係被告機關所屬中北分處
      按首揭「營業稅特種稅額查定辦法」規定，派員實地訪查後，核實查定原告每
      月之銷售額應為九八一、七六○元。前揭銷售額之計算式為：洗髮：3（人）
      Ｘ10（次）Ｘ160（元）Ｘ26（天）=124,800元；燙髮：3(人) Ｘ4(次)Ｘ
      2，000（元）Ｘ26（天）=624,000元；剪洗髮：2（人）Ｘ8（次）Ｘ560（元
      ）Ｘ26(天)=232,960  元並按百分之一稅率計算八十八年七至九月營業稅分別
      為九八一八元、九八一八元、八一四八元（九二一地震減五日營業稅），自屬
      有據。
    3.原告雖訴稱被告機關所屬中北分處僅憑一時查定，即推定一天營業額，再推定
      為一年營業額，並未區分營業額淡旺月份，顯與營業稅特種稅額查定辦法的規
      定有違云云。惟原告亦無提出具體事證反駁被告機關之查定有任何違誤之處；
      且按首揭「營業稅特種稅額查定辦法」查定之每月銷售額依上開辦法之計算公
      式所示係以實地查核資料之平均值計算，如原告謂被告機關之核定未盡精確，
      原告亦可依營業稅法第三十二條規定申請領用統一發票，核實開立統一發票並
      報繳營業稅，足證原告所訴不可採。是原核定八十八年七至九月之營業稅額揆
      諸首揭法條及財政部函釋規定，並無違誤，訴願決定遞予維持亦無不當。
　  理  由
一、按「小規模營業人及其他經財政部規定免予申報銷售額之營業人，除申請按本章
    第一節規定計算營業稅額並依第三十五條規定申報繳納者外，就主管稽徵機關查
    定之銷售額按第十三條規定之稅率計算營業稅額」，「小規模營業人及其他經財
    政部規定免予申報銷售額之營業人，其營業稅稅率為百分之一」，「本法稱其他
    經財政部規定免予申報銷售額之營業人，指左列營業性質特殊之營業人：一、理
    髮業」係營業稅法第二十三條、第十三條第一項及同法施行細則第十條第一款所
    明定。又營業稅特種稅額查定辦法第六條規定：「營業人經營左列業別者，主管
    稽徵機關應依實際營業情形分業查定，其每月銷售額之計算方法或公式如左：．
    ．．八、理髮業：(一)理髮業：每月銷售額＝工作人數Ⅹ每人每日平均工作量Ⅹ單
    價Ⅹ（30日─公休日數）如有兼營按摩、指壓、油壓、臉部保養、髮型設計等服
    務，及兼售洗髮水、洗髮精等均應照實際收費合併計算。(二)美容業：每月銷售額
    ＝工作人數Ⅹ每人每日平均工作量Ⅹ單價Ⅹ（30日─公休日數）如屬洗髮、電（
    燙）髮、剪髮比照理髮業計算，其他按摩美容、臉部保養、新娘化粧、髮型設計
    等服務，以及銷售洗髮水、洗髮精等，均應照實際收費合併計算。」
二、查原告係經營免用統一發票之理髮業營業人，系爭期間之銷售額，係被告機關所
    屬中北分處按首揭「營業稅特種稅額查定辦法」規定，派員實地訪查後，核實查
    定原告每月之銷售額應為九八一、七六○元。前揭銷售額之計算式為：洗髮：3
    （人）Ｘ10（次）Ｘ160（元）Ｘ26（天）=124,800元；燙髮：3(人)Ｘ4(次)Ｘ2
    ，000（元）Ｘ26（天）=624,000元；剪洗髮：2（人）Ｘ8（次）Ｘ560（元）Ｘ
    26(天)=232,960；並按百分之一稅率計算八十八年七至九月營業稅分別為九八一
    八元、九八一八元、八一四八元（九二一地震減五日營業稅），自屬有據。
三、首先，被告機關適用「營業稅特種稅額查定辦法」中所定之公式：由營業項目（
    包括洗、剪、燙髮）作區分，並以「工作人數Ⅹ每人每日平均工作量Ⅹ（各營業
    項目之）單價Ⅹ（30日─公休日數）」合計，查定原告銷售數額，並無不合理或
    恣意之處，有台北市特種稅額營業人銷售額及營業稅查定紀錄卡附原處分卷可稽
    （該紀錄卡載有八十七年上半期至八十八年下半期之查定紀錄）。其次，查核日
    期既非假日，大體上已能充分反映日常營業狀態，而且當日營業總額之計算完全
    是按查核時客人之實際人數及所接受之服務內容來決定，並無原告所言，取樣不
    當之情形。原告雖訴稱：「被告係以一時查定之結果，推定一天營業額，再推定
    該期一年營業額，並未區分營業額淡旺月份，而與營業稅特種稅額查定辦法有違
    」云云，惟查被告機關最少每半年查定一次，因此被告機關只有推計三個月至半
    年之銷售額，而非如原告所稱之一年，以一日推計三個月至半年之營業狀況，符
    合營業稅特種稅額查定辦法第三條之規定。又營業稅特種稅額查定辦法並未要求
    被告稽徵機關區分淡旺月份之銷售額分別查定，而且原告主張幾乎等於要求被告
    必須每天派人駐守原告營業處所查核紀錄，就稽徵機關有限之人力、物力而言，
    不僅實際上不可行，亦與營業稅法之相關規定不合。蓋營業稅之申報繳納，在營
    業人使用統一發票之情形，原屬營業人應自行履行之義務，是以不應因營業人符
    合營業稅法所定要件或經核准不需要使用統一發票，而使該營業人自行負擔之義
    務轉變為完全由稽徵機關負擔。
四、按照查定銷售數額之舉證責任分配，以及稽徵機關就該查定數額享有判斷餘地，
    原告如欲主張該期實際銷售數額較被告查定者為低時，本應提出確切之數據資料
    供行政法院調查認定，而不應僅反覆指稱其查定數額與社會環境、經濟活動脫節
    。在本院調查過程中，原告仍然未能提供確切之證據證明其該月之實際營業額較
    被告查定者為低，僅僅重覆已往之觀點，一昧強調被告機關查定不實而已，卻未
    實際履行其提出證據之「協力義務」，則原告主張之事實無從確切證明之不利益
    自應由原告承擔，即應以原稽徵機關查定之數額作為核定該期營業稅之依據。又
    營業稅之計徵，係就各該營業人之營業額核課，與其他營業人之營業額無涉，原
    告主張被告違反平等原則及信賴保護原則，自屬無據。
五、綜上所述，本件銷售數額及當期營業稅之核定並無違法之處，復查及訴願決定予
    以維持，亦無不合，原告訴請撤銷，為無理由，應予駁回。
據上論結，本件原告之訴為無理由，爰依行政訴訟法第二百二十九條、第二百三十六
條、行政訴訟法第九十八條第三項前段，判決如主文。
中　　華　　民　　國　　　九十一　　年　　　五　　　　月　　　十四　　　日
                    　　　　　　 臺北高等行政法院  第六庭
                                　　　　　　　　　 法  官　林樹埔
右為正本係照原本作成。
本件以訴訟事件所涉及之法律見解具有原則性者為限，始得於本判決送達後二十日內
向本院提出上訴狀（須按他造人數附繕本），並經最高行政法院許可後方得上訴。
中　　華　　民　　國　　　九十一　　年　　　五　　　　月　　　十五　　　日
            　　　　　　　　　　　　　　    　     書記官　陳圓圓
